【裁判字號】    98,訴,572
【裁判日期】    980619
【裁判案由】    偽造文書等
【裁判全文】
臺灣基隆地方法院刑事判決               98年度訴字第572號
公  訴  人  臺灣基隆地方法院檢察署檢察官
被      告  乙○○
上列被告因偽造文書等案件，經檢察官提起公訴（98年度偵字第
1143號），被告於準備程序進行中，就被訴事實為有罪之陳述，
經本院合議庭裁定由受命法官獨任進行簡式審判程序，判決如下
    主  文
乙○○行使偽造私文書，足以生損害於他人，處有期徒刑陸月，
如易科罰金，以新臺幣壹仟元折算壹日；減為有期徒刑月，如
易科罰金，以新臺幣壹仟元折算壹日。
    事  實
一、乙○○前係丙○○○保險股份有限公司（下稱：丙○○○公
    司）之保險業務員，為謀取高額利潤，於民國96年4 月23日
    利用向戊○○招攬保險商品之機會，竟意圖為自己不法之所
    有，向戊○○佯稱：丙○○○公司所推出之「丙○○○金吉
    利保本投資連結型遞延年金保險」（下稱：金吉利保本投資
    年金保險）金融商品，獲利甚高，投保該商品1 年新臺幣（
    下同）100 萬元，保證獲利20萬元云云，戊○○聽聞後，不
    疑有他，陷於錯誤，由其弟謝成宜陪同前往址設台北市○○
    路9號地下室之丙○○○公司交付投資額100萬元之現金予乙○○，用以投保金吉利保本投資年金保險。乙○○收取戊○○所交付之投資款後，除未據以向丙○○○公司投保外，並
    轉而以他人名義投資「台名經紀公司境外基金」，以謀取高
    額利潤，且為避免戊○○發覺上情，乃基於偽造文書之犯意
    ，先以電腦列印方式偽造「丙○○○金吉利保本投資連結型
    遞延年金保險保單面頁」（保單號碼：Ｚ000000000-00），
    再將偽造之前開保單面頁連同風險告知書，持向戊○○以行
    使，以示其確已投保丙○○○保險商品無誤，足生損害於戊○○及丙○○○公司，嗣1 年到期戊○○欲領回款項，乙○○均藉詞推託，拒不返還，戊○○始知受騙。
二、案經被害人戊○○訴由臺灣基隆地方法院檢察署檢察官偵查
    起訴。
    理  由
一、本件被告所犯者非為死刑、無期徒刑、最輕本刑為3 年以上
    有期徒刑之罪或高等法院管轄第一審案件，其於準備程序進
    行中，先就被訴事實為有罪之陳述，經告知其簡式審判程序
    之旨，並聽取公訴人及被告之意見後，本院依刑事訴訟法第
    273 條之1 第1 項之規定，裁定由受命法官獨任進行簡式審
    判程序，且依同法第273 條之2 規定，簡式審判程序之證據
    調查，不受第159 條第1 項、第161 條之2 、第161 條之3
    、第163 條之1 及第164 條至第170 條規定之限制，合先敘
    明。
二、前揭犯罪事實業據被告於本院準備程序、審理中坦承不諱，
    被告向告訴人戊○○佯稱為其購買金吉利保本投資年金保險
    ，詐騙戊○○交付保費100 萬元後，將之用以購買台名經紀
    公司境外基金，並交付偽造之「丙○○○金吉利保本投資連
    結型遞延年金保險保單面頁」（保單號碼：Ｚ000000000-00
    ）以取信戊○○等情，亦據證人戊○○、謝成宜、葉庭筠、
    丁○○證述明確，此外，並有被告書立之公司內部解約文件
    、契約書、本票、「丙○○○金吉利保本投資連結型遞延年
    金保險保單面頁」暨風險告知書在卷可佐，足認被告自白與
    事實相符，本件事證明確，被告犯行洵堪認定。
三、核被告所為，係犯刑法刑法第339 條第1 項之詐欺取財罪、
    第216 條、第210 條之行使偽造私文書罪。被告偽造私文書
    之低度行為應為行使私文書之高度行為所吸收，不另論罪。
    又被告以一行為觸犯上開2 罪名，為想像競合犯，應依刑法
    第55條之規定，從較重之想像競合犯處斷。爰審酌被告利用
    其為保險公司之業務員，趁推銷保險商品之機會，詐騙告訴
    人戊○○之金錢，損害戊○○之財產法益甚鉅，暨衡及其犯
    後坦承犯行，並已賠償告訴人戊○○26萬元，餘74萬元尚未
    賠償（見本院98年6 月5 日審判筆錄第6 頁），及其犯罪動
    機、目的、手段等一切情狀，量處如主文所示之刑，並諭知
    易科罰金之折算標準。再被告之犯罪時間，係於96年4 月24
    日之前，且無中華民國九十六年罪犯減刑條例所定不得減刑
    之情形，爰依同條例第2 條第1 項第3 款規定，減其宣告刑
    2 分之1 ，如主文所示，並依同條例第9 條規定，就減刑後
    之刑諭知易科罰金之折算標準。
四、至被告所偽造之「丙○○○金吉利保本投資連結型遞延年金
    保險保單面頁」（保單號碼：Ｚ000000000-00），一經行使
    即屬告訴人戊○○所有之物，其上復無偽造之印文或署押，
    尚無宣告沒收之依據，附此敘明。
據上論斷，應依刑事訴訟法第273 條之1 第1 項、第299 條第1
項前段，刑法第210 條、第216 條、第339 條第1 項、第55條、
第41條第1 項前段，刑法施行法第1 條之1 ，中華民國96年罪犯
減刑條例第2 條第1 項第3 款、第7 條、第9 條，判決如主文。
本案經檢察官甲○○到庭執行職務。
中    華    民    國    98    年    6     月    19    日
                  刑事第四庭法  官   周霙蘭
以上正本證明與原本無異。
如不服本判決應於收受送達後10日內向本院提出上訴書狀，並應
敘述具體理由；其未敘述上訴理由者，應於上訴期間屆滿後20日
內向本院補提理由書 (均須按他造當事人之人數附繕本)「切勿
逕送上級法院」。
中    華    民    國    98    年    6     月    19    日
                            書記官   莊智凱
附錄論罪法條：
中華民國刑法第210條
（偽造變造私文書罪）
偽造、變造私文書，足以生損害於公眾或他人者，處 5 年以下有
期徒刑。
中華民國刑法第216條
（行使偽造變造或登載不實之文書罪）
行使第 210 條至第 215 條之文書者，依偽造、變造文書或登載
不實事項或使登載不實事項之規定處斷。
中華民國刑法第339條
（普通詐欺罪）
意圖為自己或第三人不法之所有，以詐術使人將本人或第三人之
物交付者，處5年以下有期徒刑、拘役或科或併科1千元以下罰金
。
以前項方法得財產上不法之利益或使第三人得之者，亦同。
前二項之未遂犯罰之。


司法院資訊處製作；財團法人民間司法改革基金會備份。
